【裁判字號】    99,易,103
【裁判日期】    990211
【裁判案由】    毒品危害防制條例
【裁判全文】
臺灣板橋地方法院刑事判決               99年度易字第103號
公  訴  人  臺灣板橋地方法院檢察署檢察官
被      告  甲○○
上列被告因違反毒品危害防制條例案件，經檢察官提起公訴（98
年度毒偵字第7228號、第7625號），本院裁定改依簡式審判程序
，判決如下：
    主  文
甲○○施用第二級毒品，累犯，處有期徒刑伍月，如易科罰金，
以新臺幣壹仟元折算壹日，扣案之第二級毒品甲基安非他命壹小
瓶（含容器，檢驗後淨重零點貳壹柒柒公克）沒收銷燬之；又施
用第二級毒品，累犯，處有期徒刑伍月，如易科罰金，以新臺幣
壹仟元折算壹日，扣案之夾鍊袋壹個沒收。應執行有期徒刑捌月
，如易科罰金，以新臺幣壹仟元折算壹日，扣案之第二級毒品甲
基安非他命壹小瓶（含容器，檢驗後淨重零點貳壹柒柒公克）沒
收銷燬之；扣案之夾鍊袋壹個沒收。
    事  實
一、甲○○於民國88年間，因施用第二級毒品案件，經本院以88
    年度毒聲字第4425號裁定送勒戒處所觀察勒戒後，因認有繼
    續施用毒品傾向，由本院以88年度毒聲字第4838號裁定令入
    戒治處所施以強制戒治1 年，該次施用毒品犯行併經起訴，
    由本院以88年度易字第3701號判決判處有期徒刑6 月確定；
    復於88年間，因轉讓第二級毒品案件，經本院以88年度訴字
    第1728號判決判處有期徒刑10月確定，前開2 案所處徒刑後
    經本院以89年度聲字第1036號定應執行有期徒刑1 年2 月確
    定，於90年3 月13日縮短刑期執行完畢；再於90年間，因施
    用第二級毒品，經本院以90年度毒聲字第5031號裁定令入戒
    治處所施以強制戒治1 年，於92年3 月15日執行完畢，該次
    施用毒品犯行併經起訴，由本院以91年度易字第637 號判決
    判處有期徒刑5 月，上訴後由台灣高等法院以91年度上易字
    第1724號判決上訴駁回確定，於92年8 月15日執行完畢；復
    於96、97年間，因施用毒品案件，經本院先後以96年度簡字
    第8253號、97年度易字第774 號、97年度簡字第1852號判決
    各判處有期徒刑6 月確定，3 案接續執行，於98年6 月3 日
    執行完畢。
二、詎仍不知悔改，於前述強制戒治執行完畢釋放後，5 年內再
    犯施用毒品之罪，經本院於96、97年間，以前揭判決判處有
    罪確定後，明知甲基安非他命係屬毒品危害防制條例第2 條
    第2 項第2 款所定之第二級毒品，不得持有、施用，竟基於
    施用第二級毒品甲基安非他命之犯意，分別為下列之行為：
    (一)於98年9 月28日為警採尿時回溯96小時內某時（不含為警
    力拘束自由期間），在位於臺北縣三重市○○○路64巷22號
    3 樓住處內，以將甲基安非他命置入吸食器點火燒烤吸食其
    煙霧之方式，施用第二級毒品甲基安非他命1 次。嗣於同日
    下午5 時許，經警在臺北縣三重市○○街三德公園內查獲，
    並扣得第二級毒品甲基安非他命1 小瓶（驗餘淨重0.2177公
    克），及非其所有且與本案無關之吸管1 支。(二)復於98年10
    月13日為警採尿時回溯96小時內某時（不含為警力拘束自由
    期間），在臺北縣三重市信義公園內，以將甲基安非他命置
    入吸食器點火燒烤吸食其煙霧之方式，施用第二級毒品甲基
    安非他命1 次。嗣於同日下午4 時30分許，在臺北縣三重市
    ○○○路215 號前為警查獲，並扣得其所有供施用毒品甲基
    安非他命所用已無毒品殘留之夾鏈袋1 個。以上均再經採集
    其尿液送驗後，檢驗結果呈甲基安非他命之陽性反應，而查
    悉上情。
三、案經臺北縣政府警察局三重分局報告臺灣板橋地方法院檢察
    署檢察官偵查起訴。
    理  由
一、被告甲○○所犯並非死刑、無期徒刑、最輕本刑為三年以上
    有徒刑之罪或高等法院管轄第一審案件，而其於準備程序進
    行中，被告先就被訴事實為有罪之陳述，經法官告知簡式審
    判程序之旨，並聽取公訴人及被告之意見後，本院認適宜改
    依簡式審判程序進行，爰裁定進行簡式審判程序，合先敘明
    。
二、上揭事實，業據被告於審理時坦承不諱，且被告為警查獲後
    所採集之尿液，經送台灣檢驗科技股份有限公司檢驗結果，
    確均呈甲基安非他命陽性反應，有該公司98年10月16日濫用
    藥物檢驗報告（檢體編號：C0000000號）、臺北縣政府警察
    局三重分局查獲毒品案件被移送者姓名、代碼對照表、該公
    司98年10月29日濫用藥物檢驗報告（檢體編號：C0000000號
    ）、臺北縣政府警察局三重分局查獲毒品案件被移送者姓名
    、代碼對照表各1 紙在卷可稽；而扣案之白色結晶1 小瓶（
    含容器，檢驗前淨重0.218 公克；檢驗後淨重0.2177公克）
    經送驗後，確含有甲基安非他命成分，亦有交通部民用航空
    局航空醫務中心98年10月7 日航藥鑑字第0985076 號毒品鑑
    定書各1 紙在卷可參，另有夾鍊袋1 個扣案可資佐證。足徵
    被告之自白與事實相符，堪以採信。是本案事證明確，被告
    施用第二級毒品甲基安非他命之犯行，洵堪認定。
三、按毒品危害防制條例前於92年7 月9 日修正公布，自93年1
    月9 日施行，觀之該條例第20條、第23條之立法理由，修正
    後毒品危害防制條例就施用毒品者，只於「初犯」及「5 年
    後再犯」二種情形，有其追訴條件之限制，即須於初犯經觀
    察、勒戒或強制戒治釋放後，5 年內均無施用毒品之行為，
    始能認其前所實施之觀察、勒戒或強制戒治已足遮斷毒癮，
    而得於5 年後再犯時，再予適用初犯之規定，重行觀察、勒
    戒等程序。倘5 年內已經再犯，被依法追訴處罰，縱其第3
    次（或第3 次以上）施用毒品之時間在初犯釋放5 年以後，
    即與「5 年後再犯」之情形有別，且因已於「5 年內再犯」
    ，顯見其再犯率甚高，原實施觀察、勒戒或強制戒治，已無
    法收其實效，而無5 年戒斷期之存在，自無再經觀察、勒戒
    及強制戒治之必要，應得逕行追訴處罰（最高法院95年5 月
    9 日95年度第7 次刑事庭會議決議參照）。經查：本件被告
    前因施用毒品案件，經本院以88年度毒聲字第4425號裁定送
    勒戒處所觀察勒戒後，因認有繼續施用毒品傾向，由本院以
    88年度毒聲字第4838號裁定令入戒治處所施以強制戒治1 年
    ；再於90年間，因施用第二級毒品，經本院以90年度毒聲字
    第5031號裁定令入戒治處所施以強制戒治1 年，於92年3 月
    15日執行完畢後，竟於96、97年間再因施用毒品案件，經本
    院先後以前開判決判處罪刑確定等情，有臺灣高等法院被告
    前案紀錄表1 份在卷可憑，是依上開說明，被告於前述強制
    戒治執行完畢釋放後5 年內，再犯施用毒品罪，經本院判決
    有罪確定後，復犯本件施用毒品之犯行，本件犯行距前揭強
    制戒治執行完畢釋放後雖逾5 年，惟核與毒品危害防制條例
    第20條第3 項所定「5 年後再犯」之立法意旨不符，揆諸上
    開說明，仍應予追訴、處罰。
四、核被告所為2 次施用毒品甲基安非他命之行為，均係犯毒品
    危害防制條例第10條第2 項之施用第二級毒品甲基安非他命
    罪。其多次持有毒品甲基安非他命之低度行為，均為其施用
    甲基安非他命之高度行為所吸收，不另論罪。被告所犯前開
    施用第二級毒品2 罪，犯意各別，行為互殊，應予分論併罰
    。再被告有事實欄所載之前科紀錄，於98年6 月3 日執行完
    畢，此有前開被告前案紀錄表在卷可考，其於受有期徒刑之
    刑之執行完畢後，5 年以內故意再犯本件有期徒刑以上之2
    罪，爰依刑法第47條第1 項規定均論以累犯，並均加重其刑
    。爰審酌被告無視毒品可能對自身及家庭所造成之戕害，及
    對社會治安形成之潛在危險，屢犯施用毒品之罪，足見其戒
    絕毒癮之意志不堅，本不宜寬貸，惟念其犯後坦承犯行，態
    度良好，及施用毒品乃戕害自身健康，尚未直接危害他人等
    一切情狀，分別量處如主文所示之刑，並均諭知如易科罰金
    之折算標準，暨定應執行刑。又被告為上開行為後，刑法第
    41條第8 項已於98年12月30日修正公布施行而明文規定：「
    第1 項至第4 項及第7 項之規定，於數罪併罰之數罪均得易
    科罰金或易服社會勞動，其應執行之刑逾6 月者，亦適用之
    。」。則依刑法第2 條第1 項後段規定，行為後之法律有利
    於行為人，適用有利於行為人之法律，故本案數罪併罰宣告
    有期徒刑均得易科罰金，而定其應執行刑部分，雖已逾6 個
    月，仍應予以諭知易科罰金之折算標準，附此敘明。
五、末以，扣案之白色結晶1 小瓶（含容器，檢驗前淨重0.218
    公克；檢驗後淨重0.2177公克），確含毒品甲基安非他命成
    分，業已認明如前，又因毒品鑑驗一般係以傾倒之方式，將
    容器內之第二級毒品甲基安非他命倒出而與容器分離而秤重
    ，必要時，輔以刮杓刮取袋內粉末，然無論依何種方式分離
    ，容器內分別均有極微量之第二級毒品甲基安非他命殘留，
    有法務部調查局以93年3 月19日調科壹字第09300113060 號
    函釋可參，此為本院職務上已知之事實，是足認容器內含有
    極微量第二級毒品甲基安非他命殘留而無法析離，應整體視
    為查獲之第二級毒品甲基安非他命，俱應依毒品危害防制條
    例第18條第1 項前段之規定，不問屬於犯人與否，均沒收銷
    燬之；至送鑑耗損之甲基安非他命粉末既已滅失，自無庸再
    予宣告沒收銷燬之必要。扣案之之夾鏈袋1 個（即起訴書所
    載甲基安非他命殘渣袋1 個）本為被告所有供其盛裝甲基安
    非他命使用之物，亦據被告供認無訛，惟經本院當庭勘驗該
    殘渣袋內毒品已經用罄，幾無毒品殘留，故依刑法第38條第
    1 項第2 款，併予宣告沒收。又扣案之吸管1 支，被告否認
    為其所有，復無證據證明與本案直接相關，爰無從宣告沒收
    ，附此敘明。
據上論斷，應依刑事訴訟法第273 條之1 第1 項、第299 條第1
項前段，毒品危害防制條例第10條第2 項、第18條第1 項前段，
刑法第11條、第2 條第1 項後段、第47條第1 項、第41條第1 項
前段、第8 項、第51條第5 款、第38條第1 項第2 款，判決如主
文。
本案經檢察官陳旭華到庭執行職務。
中    華    民    國    99    年     2    月    11    日
                  刑事第十庭  法  官  鄭凱文
以上正本證明與原本無異。
如不服本判決應於收受本判決後10日內向本院提出上訴書狀，並
應敘述具體理由，如未敘述上訴理由者，應於上訴期間屆滿後20
日內補提理由書狀於本院（均須按他造當事人之人數附繕本）「
切勿逕送上級法院」。
                              書記官  陳筱惠
中    華    民    國    99    年    2     月    11    日
附錄本案論罪法條：
毒品危害防制條例第10條：
施用第一級毒品者，處6 月以上5 年以下有期徒刑。
施用第二級毒品者，處3 年以下有期徒刑。

司法院資訊處製作；財團法人民間司法改革基金會備份。
